臺灣新竹地方法院民事判決  
110年度重訴字第241號
原      告  朝春光  

                      指定送達處所：臺中市○○路○○○000號信箱
被      告  陳家豪  


            戴得樂  


上列當事人間請求損害賠償事件，經由本院刑事庭裁定移送前來
（109年度附民字第258號），本院於民國111年4月26日言詞辯論
終結，判決如下：
    主  文
被告陳家豪、戴得樂應連帶給付原告新台幣參拾參萬參仟參佰參
拾參元，及自民國一０九年七月一日起至清償日止，按年息百分
之五計算之利息。
原告其餘之訴駁回。
訴訟費用由被告陳家豪、戴得樂連帶負擔。
本判決第一項得假執行。但被告陳家豪、戴得樂如以新臺幣參拾
參萬參仟參佰參拾參元為原告預供擔保後，得免為假執行。
原告其餘假執行之聲請駁回。
    事  實  及  理  由
壹、程序事項
    被告陳家豪、戴得樂（下稱被告2人）經合法通知，未於言
    詞辯論期日到場（被告2人在監執行，並以書面表明不願出
    庭，卷第83、91頁），核無民事訴訟法第386條各款所列情
    形，爰依原告聲請由其一造辯論而為判決。　　
貳、實體事項
一、原告起訴主張：　　
㈠、被告陳冠男（已於民國111年4月26日以新臺幣（下同）10萬
    元與原告和解，下逕稱陳冠男）於108年7月2日至108年12月
    9日前之某時許，加入訴外人羅宇浩、李堃佑及其他姓名年
    籍不詳之成年人所屬詐欺集團，擔任向車手交付提款卡並向
    車手取款上繳詐欺集團之工作。
㈡、詐欺集團所屬成員向被告戴得樂約定交付銀行帳戶、提款卡
    可獲取報酬2萬元（實際取得1萬元報酬）。被告戴得樂遂於
    109年1月2日，至台新國際商業銀行申辦帳號0000000000000
    0號帳戶(下稱系爭帳戶)，再於同年月9日，申辦將系爭帳戶
    綁定門號0000000000號行動電話之業務，並將系爭帳戶之提
    款卡、提款密碼及網路銀行帳號、密碼交付予被告陳家豪，
    委由被告陳家豪交予陳冠男，再由陳冠男交予詐欺集團所屬
    成員，作為詐欺他人之人頭帳戶使用。
㈢、詐欺集團所屬成員自109年2月14日起，冒用中華電信股份有
    限公司人員、刑事局「葉超鴻」隊長等人之名義，撥打電話
    與原告聯繫，佯稱因原告之身分遭人冒用，致名下帳戶涉及
    多起刑事案件，須透過法院公證財產云云，致原告陷於錯誤
    ，於109年2月19日前某時，至國泰世華商業銀行，將被告戴
    得樂所有系爭帳戶設為原告名下帳號000-000000000000號帳
    戶(下稱原告帳戶)之約定轉帳帳戶，並將原告帳戶之網路銀
    行帳號及密碼交予詐欺集團所屬成員，而後詐欺集團所屬成
    員即於109年2月19日、20日，接續以原告帳戶之網路銀行帳
    號及密碼登入系統，並轉帳20萬元、30萬元，合計50萬元至
    被告戴得樂所有系爭帳戶內。此外，除上開遭詐欺之50萬元
    外，原告尚遭詐欺集團所屬成員詐欺904萬7,070元，合計受
    有954萬7,070元損失。為此，爰依侵權行為之法律關係提起
    本件訴訟，並聲明：⑴被告2人及陳冠男應連帶給付原告954
    萬7,070元，及自起訴狀繕本送達翌日起至清償日止，按年
    息5%計算之利息。⑵訴訟費用由被告2人及陳冠男連帶負擔。
    ⑶願供擔保，請准宣告假執行。
二、被告2人未於言詞辯論期日到場，亦未提出書狀作何聲明或
    陳述。
三、本院之判斷：
㈠、原告主張被告2人及陳冠男之犯行，業經本院刑事庭109年度
    金訴字第88號刑事判決認定幫助犯洗錢防制法第14條第1項
    之一般洗錢罪在案，有上開刑事判決書在卷可稽（卷第13-2
    7頁）。而被告2人經合法通知，既未到庭，亦未提出書狀答
    辯，以供本院斟酌，應認原告此部分主張為真實。
㈡、按因故意或過失，不法侵害他人之權利者，負損害賠償責任
    。故意以背於善良風俗之方法，加損害於他人者亦同；數人
    共同不法侵害他人之權利者，連帶負損害賠償責任。不能知
    其中孰為加害人者，亦同。造意人及幫助人，視為共同行為
    人，民法第184條第1項及第185條分別定有明文。次按民事
    上共同侵權行為與刑事上之共同正犯，其構成要件並不完全
    相同，數人因故意不法侵害他人之權利，苟各行為人之行為
    ，均為其所生損害之共同原因，即所謂行為關連共同，亦足
    成立共同侵權行為（最高法院81年度台上字第91號民事判決
    意旨參照）。又所謂共同侵權行為，係指數人共同不法對於
    同一之損害，與以條件或原因之行為。加害人於共同侵害權
    利之目的範圍內，各自分擔實行行為之一部，而互相利用他
    人之行為，以達其目的者，仍不失為共同侵權行為人，而應
    對於全部所發生之結果，連帶負損害賠償責任（最高法院78
    年度台上字第2479號裁判要旨參照）。再按侵權行為乃對於
    被害人所受之損害，由加害人予以填補，俾回復其原有財產
    狀態之制度（最高法院86年度台上字第1705號判決意旨參照
    ）。經查：
　⒈被告2人及陳冠男所屬詐欺集團成員對原告施以詐術，致原告
    陷於錯誤，將原告帳戶之網路銀行帳號及密碼交予詐欺集團
    所屬成員，而於109年2月19日、20日轉帳20萬元、30萬元，
    合計50萬元至被告戴得樂所有系爭帳戶內。被告2人及陳冠
    男與詐欺集團所屬成員顯有犯意之聯絡、行為之分擔，被告
    2人及陳冠男既於詐欺集團所屬成員共同侵害原告權利之目
    的範圍內，各自分擔實行詐欺行為之一部，互相利用他人之
    行為，以達詐欺集團所屬成員向原告詐騙取得款項之目的，
    自應與其他詐欺集團所屬成員負共同侵權行為之損害賠償責
    任。是被告2人及陳冠男應就其他詐欺集團所屬成員轉帳至
    被告戴得樂所有系爭帳戶內之50萬元，對原告負連帶賠償之
    責。
　⒉至於原告請求被告2人及陳冠男賠償超過50萬元部分，於刑事
    判決並未認定被告2人及陳冠男與其所屬詐欺集團成員，就
    原告受有超過50萬元損害之犯行有犯意聯絡及行為分擔，原
    告復未能舉證證明被告2人及陳冠男有參與、分擔詐欺集團
    所屬成員上開犯行，或有犯意之聯絡，是原告請求被告2人
    及陳冠男賠償超過50萬元範圍之請求，尚屬無據，應予駁回
    。
㈢、次按連帶債務人相互間，除法律另有規定或契約另有訂定外
    ，應平均分擔義務；因連帶債務人中之一人為清償、代物清
    償、提存、抵銷或混同而債務消滅者，他債務人亦同免其責
    任；債權人向連帶債務人中之一人免除債務，而無消滅全部
    債務之意思表示者，除該債務人應分擔之部分外，他債務人
    仍不免其責任。前項規定，於連帶債務人中之一人消滅時效
    已完成者準用之，民法第280條本文、第274條、第276條分
    別定有明文。又債權人與連帶債務人中之一人成立和解，如
    無消滅其他債務人債務之意思，他債務人能否主張免責，應
    視該連帶債務人應允賠償金額而定。若該連帶債務人應允賠
    償金額超過其依法應分擔額者，他債務人之賠償金額不受影
    響；若低於其應分擔額者，就其差額部分，即因債權人對其
    應分擔部分之免除，而有民法第276條第1項規定之適用，並
    對他債務人發生絕對之效力(最高法院99年度台抗字第113號
    裁定、98年度台抗字第200號裁定意旨參照)。經查：
　⒈本件原告係因被告2人及陳冠男之共同侵權行為而受有50萬元
    之損害，被告2人及陳冠男自應就前開損害負連帶賠償責任
    ，且其3人間並無法律或契約另訂內部分擔比例，則依民法
    第280條規定連帶債務人間應平均分擔義務，被告2人及陳冠
    男就原告所受50萬元損害賠償義務之內部分擔比例即應各負
    16萬6,667元（計算式：50萬元×1/3＝16萬6,667元，元以下
    四捨五入）。
　⒉原告已與陳冠男以10萬元達成和解，並拋棄對陳冠男其餘請
    求，然對其他被告及詐欺集團共犯之損害賠償請求權則不捨
    棄，有本院110年度重訴字第241號和解筆錄在卷可稽（卷第
    99-100頁），是原告並無消滅被告2人債務之意思，原告得
    請求被告2人賠償之金額為33萬3,333元（計算式：50萬元×2
    /3＝33萬3,333元，元以下四捨五入）。
㈣、按給付無確定期限者，債務人於債權人得請求給付時，經其
    催告而未為給付，自受催告時起，負遲延責任。其經債權人
    起訴而送達訴狀，或依督促程序送達支付命令，或為其他相
    類之行為者，與催告有同一之效力；遲延之債務，以支付金
    錢為標的者，債權人得請求依法定利率計算之遲延利息。但
    約定利率較高者，仍從其約定利率；應付利息之債務，其利
    率未經約定，亦無法律可據者，週年利率為百分之5，民法
    第229條第2項、第233條第1項、第203條分別定有明文。本
    件給付屬侵權行為之債，並無確定期限，亦無約定遲延利息
    之利率，揆諸前揭法條規定，原告主張自起訴狀繕本送達被
    告2人之翌日即109年7月1日（本件於109年6月20日寄存送達
    被告2人，自該日起10日即109年6月30日發生送達之效力，
    附民卷第11、15頁）起算法定遲延利息，即屬有據。　
四、綜上所述，原告依民法第184條第1項前段、第185條侵權行
    為之法律關係請求被告2人應連帶給付原告33萬3,333元，及
    自109年7月1日起至清償日止，按年息5%計算之利息，為有
    理由，應予准許。逾此範圍之請求，則無理由，應予駁回。
五、末按所命給付之金額或價額未逾50萬元之判決，法院應依職
    權宣告假執行，民事訴訟法第389條第1項第5款定有明文，
    本件原告勝訴部分，因所命給付之金額未逾50萬元，揆諸前
    開之規定，本院應依職權宣告假執行。此部分原告雖陳明願
    供擔保聲請宣告假執行，然其聲請僅係促使法院為職權之發
    動，爰不另為假執行准駁之諭知。並依民事訴訟法第392條
    第2項規定，職權為被告酌定相當之擔保金額後併宣告得免
    為假執行。至原告敗訴部分，其假執行之聲請即失所附麗，
    應併予駁回。
六、本件判決基礎已臻明確，兩造其餘攻擊防禦方法及訴訟資料
    ，核與判決結果不生影響，爰不一一論述。
七、本件係刑事附帶民事訴訟，而由本院刑事庭移送民事庭者，
    依刑事訴訟法第504條第2項之規定，免納裁判費，且至本件
    言詞辯論終結時，亦未發生其他訴訟費用，故無從確定訴訟
    費用之數額。惟依法仍應依民事訴訟法87條第1項、第79條
    、第85條第2項規定，由本院酌量情形命被告2人連帶負擔，
    以備將來如有訴訟費用發生時，得以確定其數額，併予敘明
    。　　
中　　華　　民　　國　　111 　年　　5 　　月　　10　　日
                  民事第二庭    法  官  陳麗芬
以上正本係照原本作成。
如對本判決上訴，須於判決送達後20日內向本院提出上訴狀。如
委任律師提起上訴者，應一併繳納上訴審裁判費。
中　　華　　民　　國　　111 　年　　5 　　月　　10　　日
                                書記官  曾煜智